【裁判字號】    94,易,1898
【裁判日期】    950118
【裁判案由】    傷害等
【裁判全文】
臺灣高雄地方法院刑事判決              94年度易字第1898號
公  訴  人  臺灣高雄地方法院檢察署檢察官
被      告  丙○○
上列被告因傷害等案件，經檢察官提起公訴（94年度偵字第1558
1號），本院判決如下：
    主  文
丙○○傷害人之身體，累犯，處有期徒刑月，如易科罰金，以
佰元折算壹日。又損壞他人之大門玻璃，足以生損害於他人，
累犯，處拘役伍拾日，如易科罰金，以佰元折算壹日。
    事  實
一、丙○○前因偽造有價證券案件，經本院以民國89年度訴字第
    3016號、臺灣高等法院高雄分院以90年度上訴字第905 號判
    處有期徒刑3 年6 月確定，於92年3 月28日假釋出獄，並於
    93年9 月11日假釋期滿未經撤銷，視為執行完畢。其為乙○
    ○之大伯（乙○○為其弟媳），二人間具有家庭暴力防治法
    第3 條第4 款規定之家庭成員關係，丙○○於94年5 月5 日
    19時50分許（起訴書誤載為22時許），在高雄市鼓山區○○
    ○路176 號乙○○住處，因與乙○○之子玩耍乙事，與乙○
    ○發生爭執，丙○○竟基於傷害他人身體、毀損他人之物等
    犯意，徒手毆打乙○○臉部及肩膀，致乙○○受有右臉部紅
    腫6x4.5 公分、右上肢紅腫10x5公分、右肩、右背、右上肢
    、右臉各處疼痛之傷害；並持其弟黃文信所有之機車龍頭1
    個，砸破上開住處大門玻璃，致損壞上開大門玻璃，足以生
    損害於乙○○。
二、案經乙○○訴由高雄市政府警察局鼓山分局移請臺灣高雄地
    方法院檢察署檢察官偵查起訴。
    理  由
一、訊據被告丙○○固坦承曾於上開時、地，因與告訴人乙○○
    之子玩耍乙事與告訴人發生爭執，並因生氣而拿置於一旁之
    機車龍頭砸破大門玻璃等事實，惟矢口否認有何傷害犯行，
    辯稱：伊沒有打告訴人云云。經查：
  (一)證人即告訴人乙○○曾於檢察官偵查中到庭具結證稱（證人
    乙○○於偵查中對檢察官所為之言詞陳述，並無證據證明有
    何顯不可信之情況，該言詞陳述依刑事訴訟法第159 條之1
    第2 項規定，得為證據）：94年5 月5 日19時50分在上開住
    處，因為伊兒子不想再跟丙○○玩耍，丙○○就抱起他差點
    把他摔下去，伊就叫兒子上樓不要再跟丙○○玩，伊兒子邊
    哭邊說他沒有要跟大伯玩，丙○○就從後面用力拍伊兒子的
    肩膀，伊見狀就說「你把他弄哭，還打人」，丙○○一聽就
    罵伊並打伊肩膀和臉等語（見偵卷第25頁），而被告亦自承
    當天有因和乙○○兒子玩耍之事與乙○○發生爭執，且因生
    氣而拿機車龍頭砸破大門玻璃之事實，此外，並有高雄市立
    聯合醫院受理家庭暴力事件驗傷診斷書1 紙、現場照片2 張
    附卷可稽（該驗傷診斷書屬被告以外之人於審判外之書面陳
    述，公訴人及被告於本院調查證據時知其有刑事訴訟法第
    159 條第1 項不得為證據之情形，均未於言詞辯論終結前聲
    明異議，該書面陳述依同法第159 條之5 規定，得為證據）
    ，堪認告訴人所述與事實相符，被告所辯並未毆打告訴人云
    云為事後卸責之詞，並不足採，本件被告確於如犯罪事實欄
    所載時、地因與告訴人發生爭執，遂基於傷害他人身體、毀
    損他人之物等犯意，徒手毆打告訴人，並持機車龍頭砸破大
    門玻璃，致告訴人受有如前所述之傷害，該大門玻璃亦遭損
    壞無訛。
  (二)被告雖辯稱上開住處大門玻璃是其弟黃文信所有，黃文信並
    無追究其毀損責任之意云云。然按告訴乃論之犯罪被害人，
    在財產法益被侵害時，其財產之所有權人雖為直接被害人，
    即對於該財產有事實上管領之人，因他人犯罪行為而其管領
    權益受有侵害，亦不失為直接被害人，不因另有其他之被害
    人而生影響（最高法院42年台非字第18號判例意旨參照）。
    查高雄市鼓山區○○○路176 號為告訴人乙○○夫婦之住處
    ，業據被告自承在卷（見本院94年12月15日準備程序筆錄）
    ，則縱使告訴人並非該住處大門玻璃之所有權人，其既為該
    處居住者之一，對該大門玻璃即有事實上管領權，是告訴人
    確為被告本件毀損犯行之直接被害人，對該犯行有告訴權無
    疑，不論其他被害人有無對被告上開毀損犯行提出告訴，告
    訴人既為有權告訴之人，復已提出毀損告訴（見警卷第5 頁
    ），本院自得就被告上開毀損犯行予以審理。綜上所述，本
    件事證明確，被告犯行已堪認定。
二、按家庭暴力者，謂家庭成員間實施身體或精神上不法侵害之
    行為；又家庭暴力罪者，謂家庭成員間故意實施家庭暴力行
    為而成立其他法律所規定之犯罪，家庭暴力防治法第2 條第
    1 項、第2 項分別著有明文。本件被告與告訴人係2 親等旁
    系姻親關係，為家庭暴力防治法第3 條第4 款所定之家庭成
    員關係，被告所為前開傷害犯行，雖屬家庭暴力防治法第2
    條第2 項之家庭暴力罪，惟因家庭暴力防治法之上開條文並
    無罰則規定，故此部分犯行應僅依刑法傷害罪之規定予以論
    罪科刑，附此敘明。是核被告所為，係犯刑法第277 條第1
    項普通傷害罪、第354 條毀損罪。被告所犯上開2 罪間，犯
    意各別，罪名不同，應分論併罰。被告曾有如犯罪事實欄所
    示之前科，有臺灣高等法院被告前案紀錄表1 紙附卷可參，
    其受有期徒刑之執行完畢，5 年內再犯本件有期徒刑以上之
    罪，為累犯，應依刑法第47條規定加重其刑。本院審酌被告
    為告訴人之大伯，與告訴人間發生爭執時，不思以和平、理
    性之方式解決，竟因細故即徒手毆打告訴人成傷，並砸毀告
    訴人住處大門玻璃，且迄未與告訴人達成和解，賠償告訴人
    所受精神及物質上之損失，行為實有不當，惟念其犯後坦承
    毀損之犯行，及其犯罪動機、目的、手段、告訴人所受傷勢
    等一切情狀，分別量處如主文所示之刑，並均諭知易科罰金
    之折算標準，以資懲儆。被告用以砸破大門玻璃之機車龍頭
    1 個，係被告自旁邊地上隨手撿拾之物，屬被告弟弟黃文信
    所有，業據被告供述明確（見本院94年12月15日準備程序筆
    錄），並非被告所有，爰不併為沒收之宣告，附此敘明。
據上論斷，應依刑事訴訟法第299 條第1 項前段，刑法第277 條
第1 項、第354 條、第47條、第41條第1 項前段，罰金罰鍰提高
標準條例第1 條前段、第2 條，判決如主文。
本案經檢察官甲○○到庭執行職務。
中    華    民    國    95    年    1     月    18    日
                  刑事第5 庭    審判長法  官  李嘉興
                                      法  官  陳君杰
                                      法  官  楊筑婷
以上正本證明與原本無異。
如不服本判決，應於收受送達後10日內向本院提出上訴書狀。
中    華    民    國    95    年    1     月    19    日
                                      書記官  林雯琪
附錄本案論罪科刑法條
中華民國刑法第277條
傷害人之身體或健康者，處3 年以下有期徒刑、拘役或1 千元以
下罰金。
犯前項之罪因而致人於死者，處無期徒刑或7 年以上有期徒刑；
致重傷者，處3 年以上10年以下有期徒刑。
中華民國刑法第354條
毀棄、損壞前二條以外之他人之物或致令不堪用，足以生損害於
公眾或他人者，處2 年以下有期徒刑、拘役或500 元以下罰金。


司法院資訊處製作；財團法人民間司法改革基金會備份。
